【裁判字號】    97,上訴,5791
【裁判日期】    980210
【裁判案由】    妨害家庭等
【裁判全文】
臺灣高等法院刑事判決                97年度上訴字第5791號
上  訴  人  臺灣桃園地方法院檢察署檢察官
被      告  丙○○
上列上訴人因被告妨害家庭等案件，不服臺灣桃園地方法院97年
度訴字第633號，中華民國97年10月30日第一審判決（起訴案號
：臺灣桃園地方法院檢察署96年度偵字第8025號），提起上訴，
本院判決如下：
    主  文
上訴駁回。
    事  實
一、丙○○（身分證統一編號原為：Ｚ000000000號，於民國98年
    1月19日經核准更改為：Ｚ000000000號）於民國（下同）95
    年暑假期間某日，在電腦網路上結識當時14歲以上未滿16歲
    之代號甲○之少女（80年8月24日生，真實姓名年籍詳卷附對
    照表，以下簡稱甲○），兩人並持續以網路保持聯絡。丙○○
    明知甲○為14歲以上未滿16歲之少女，竟基於和誘未滿16歲之
    甲○脫離家庭及有監督權之人之犯意，趁甲○於96年2月寒假，
    前往位於桃園縣中壢市之甲○姑姑（為保護被害人真實姓名年
    籍資料詳卷）住處暫住並幫忙小吃店生意，因甲○向其抱怨讀
    書壓力大之機會，於96年2月13日向甲○提議：是否跟其離開
    ，至丙○○位於桃園縣中壢市永隆三村56號家中居住；以此
    方式誘使未滿16歲之甲○脫離家庭及對甲○有監督權之父親乙○（
    為保護被害人真實姓名年籍詳卷附對照表，以下簡稱乙○）。
    其後，另基於對14歲以上未滿16歲女子為性交之犯意，分別
    於同年月13日、同年月14日，先後2次，在丙○○上開住處
    ，徵得甲○之同意，於未違反甲○意願之情形下，以自己之性器
    插入甲女之性器，與之為性交行為得逞。嗣因甲○之姑姑發現
    甲○攜帶衣物離開進而通知乙○，乙○經由手機通聯記錄查知甲○與
    丙○○往來，會同警方至丙○○家中查詢，丙○○因見乙○業
    已發現，乃於同年月17日將甲○送回甲○姑姑住處。
二、案經甲○、乙○訴由臺灣桃園地方法院檢察署檢察官偵查後起訴
    。
    理  由
一、證據能力部分：
  (一)關於證人即甲○姑姑於偵查中之陳述，係經檢察官諭知證人有
    具結之義務及偽證之處罰並命朗讀結文具結擔保其證言之真
    實性後，以證人身份，於檢察官面前完整、連續陳述其親身
    經歷，且查無證據顯示係遭受強暴、脅迫、詐欺、利誘等外
    力干擾情形，或在影響其心理狀況致妨礙其自由陳述等顯不
    可信之情況，而被告復未能提出上開證人在偵查中所述有何
    其他顯不可信之情況，引用上開證人於檢察官面前所為陳述
    作為證據應屬適當，依刑事訴訟法第159條之1第2項之規定
    ，亦具證據能力。
  (二)有關證人即被害人甲○於偵查中之證詞，檢察官雖未命其具結
    ；然證人甲○於當時係未滿16歲之人，依據刑事訴訟法第186
    條之規定，自不得命其具結，且其等證詞並無顯不可信之情
    況，是以證人甲○於偵查中之證詞有證據能力。
  (三)卷附受理失蹤人口案件登記表、財團法人臺灣基督教會門諾
    醫院受理疑似性侵害事件驗傷診斷書，雖屬被告以外之人於
    審判外之言詞陳述，贓物認領保管收據、翻拍現場照片、購
    物發票，雖屬被告以外之人於審判外之書面陳述，且無符合
    同法第159條之1至之4等前4條之情形，但卷附上揭文書，經
    本院當庭提示，檢察官、被告均表示「沒意見」，而不爭執
    其證據能力，且未經當事人於言詞辯論終結前聲明異議；本
    院審酌上開證據均非公務員違法取得之證據，復經於審判期
    日就上開證據進行調查、辯論，是該等證物，依刑事訴訟法
    第159條之5第2項規定，亦得作為證據。
二、犯罪事實之認定：
  (一)上開事實，業據被告丙○○於檢察官偵查、原審及本院審理
    中坦認不諱，核與證人甲○及甲○姑姑於檢察官偵查中指述情節
    相符；並有受理失蹤人口案件登記表及財團法人臺灣基督教
    會門諾醫院受理疑似性侵害事件驗傷診斷書各1件在卷可參
    ；足認被告丙○○自白與事實相符，自屬可信。本案事證明
    確，犯行洵堪認定。
三、論罪法條：
  (一)核被告丙○○所為，係犯刑法第241條第3項、第1項準略誘
    罪，及同法第227條第3項對於14歲以上未滿16歲之女子為性
    交罪。又其固於和誘甲○脫離家庭後，對甲○為2次性交行為，
    然無積極證據足認被告於引誘甲○脫離家庭之初，即有對甲○為
    性交之意圖，自不得以刑法第241條第2項之加重準略誘罪相
    繩，附此敘明。
  (二)被告於本案裁判宣告前，將甲○送回甲○姑姑住處，因而尋獲甲○
    ，業據告訴人乙○於偵查中供稱：後來是丙○○及丙○○姊姊
    及姊夫將甲○帶回甲○姑姑家等語明確；爰依刑法第244條規定
    ，減輕其所犯刑法第241條第3項、第1項之本刑。
  (三)被告所犯準略誘罪及2次對於14歲以上未滿16歲之女子為性
    交罪之間，犯意各別，罪名不同，應予分論併罰之。
四、原審基此適用刑法第241條第3項、第1項、第227條第3項、
    第51條第5款，及中華民國九十六年罪犯減刑條例第2條第1
    項第3款、第7條、第10條之規定，並審酌被告之品行、智識
    程度，明知被害人甲○未滿十六歲，智慮尚淺，竟引誘其離家
    ，復對其為性交之行為，以滿足自己之私慾，嚴重影響被害
    人之身心健康發展，及其家庭監護權，實屬非是，且事後未
    與被害人達成和解，惟其並未施用強暴、脅迫等方法為手段
    ，並其犯後坦承犯行，態度尚佳等一切情狀。復以被告犯罪
    後，中華民國九十六年罪犯減刑條例業已制定，經總統於96
    年7月4日公布，並自同年月16日起生效施行，核本件被告之
    犯罪時間、罪名等項，均合於該條例所定之減刑條件，爰依
    該條例第2條第1項第3款規定減其宣告刑二分之一。而分別
    就和誘未滿十六歲之女子脫離家庭，判處有期徒刑壹年肆月
    ，減為有期徒刑捌月；又對於十四歲以上未滿十六歲之女子
    為性交，處有期徒刑陸月，減為有期徒刑參月；又對於十四
    歲以上未滿十六歲之女子為性交，處有期徒刑陸月，減為有
    期徒刑參月；並定其應執行刑為有期徒刑壹年。其認定事實
    、適用法律及量處刑期，均為妥適。
四、檢察官據告訴人乙○具狀請求上訴意旨雖略以：被告略誘被害
    人甲○於住處後，誘姦甲○，於性慾得逞後，外出時將房門外以
    鐵鍊鎖住，返家後繼續逞獸慾，達5日之久，是告訴人偕同
    警察至被告家中稱乙○祖母病危通知，需返家探視，被告才將
    甲○送回住處；甲○遭此侵害及心靈傷害後，目前精神恍惚，原
    審判決對被告量刑過輕云云。惟查：
  (一)告訴人乙○就其請求上訴所指「被告略誘被害人甲○於住處後，
    誘姦甲○，於性慾得逞後，外出時將房門外以鐵鍊鎖住，返家
    後繼續逞獸慾，達5日之久」乙節，並未據提出相關具體資
    料，本院自屬無從審酌。
  (二)被告之犯行嚴重影響被害人之身心健康發展，及其家庭監護
    權，且事後未與被害人達成和解，實屬非是，惟其並未施用
    強暴、脅迫等方法為手段，並其犯後坦承犯行等一切情狀；
    已據原審判決詳為審酌如前所述，是原法院量處之刑期尚難
    謂有太輕之情事。
  (三)檢察官之上訴，執前詞指摘原判決不當，為無理由，應予駁
    回。
據上論斷，應依刑事訴訟法第368條，判決如主文。
本案經檢察官李良忠到庭執行職務。
中    華    民    國    98    年    2     月    10    日
                  刑事第三庭    審判長法  官 陳博志
                                      法  官 許文章
                                      法  官 蔡聰明
以上正本證明與原本無異。
如不服本判決，應於收受送達後10日內向本院提出上訴書狀，其
未敘述上訴之理由者並得於提起上訴後10日內向本院補提理由書
（均須按他造當事人之人數附繕本）「切勿逕送上級法院」。
                                      書記官 陳嘉文
中    華    民    國    98    年    2     月    11    日
附錄：本案論罪科刑法條全文
刑法第241條
略誘未滿二十歲之男女，脫離家庭或其他有監督權之人者，處1
年以上7年以下有期徒刑。
意圖營利，或意圖使被誘人為猥褻之行為或性交，而犯前項之罪
者，處3年以上10年以下有期徒刑，得併科1 千元以下罰金。
和誘未滿十六歲之男女，以略誘論。
前三項之未遂犯罰之。
刑法第227條
對於未滿十四歲之男女為性交者，處3年以上10年以下有期徒刑
。
對於未滿十四歲之男女為猥褻之行為者，處6個月以上5年以下有
期徒刑。
對於十四歲以上未滿十六歲之男女為性交者，處7年以下有期徒
刑。
對於十四歲以上未滿十六歲之男女為猥褻之行為者，處3年以下
有期徒刑。
第1項、第3項之未遂犯罰之。


司法院資訊處製作；財團法人民間司法改革基金會備份。
